【裁判字號】    98,上訴,4738
【裁判日期】    981203
【裁判案由】    毒品危害防制條例
【裁判全文】
臺灣高等法院刑事判決                98年度上訴字第4738號
上  訴  人
即  被  告  甲○○
上列上訴人因違反毒品危害防制條例案件，不服臺灣板橋地方法
院九十八年度訴字第二七七三號，中華民國九十八年十月二十七
日第一審判決（起訴案號：臺灣板橋地方法院檢察署九十八年度
毒偵字第四二三二號、第四三三０號、第四七０五號、第四七五
四號，嗣於原審準備程序進行中，被告就被訴事實為有罪之陳述
，經原審告知簡式審判程序意旨，並聽取當事人之意見後，原審
合議裁定依簡式審判程序進行），提起上訴，本院判決如下：
    主  文
上訴駁回。
    理  由
一、按不服地方法院之第一審判決而上訴者，應向管轄第二審之
    高等法院為之。上訴書狀應敘述具體理由。上訴書狀未敘述
    上訴理由者，應於上訴期間屆滿後二十日內補提理由書於原
    審法院，逾期未補提者，原審法院應定期間先命補正。第二
    審法院認為上訴書狀未敘述理由或上訴有第三百六十二條前
    段之情形者，應以判決駁回之。但其情形可以補正而未經原
    審法院命其補正者，審判長應定期間先命補正。刑事訴訟法
    第三百六十一條、第三百六十七條，分別定有明文。所謂不
    服第一審判決之具體理由，必係依據卷內既有訴訟資料或提
    出新事證，指摘或表明第一審判決有何採證認事、用法或量
    刑等足以影響判決本旨之不當或違法，而構成應予撤銷之具
    體事由，始克當之（例如：依憑證據法則具體指出所採證據
    何以不具證據能力，或依憑卷證資料，明確指出所為證據證
    明力之判斷如何違背經驗、論理法則）；倘僅泛言原判決認
    定事實錯誤、違背法令、量刑失之過重或輕縱，而未依上揭
    意旨指出具體事由，或形式上雖已指出具體事由，然該事由
    縱使屬實，亦不足以認為原判決有何不當或違法者（例如：
    對不具有調查必要性之證據，法院未依聲請調查亦未說明理
    由，或援用證據不當，但除去該證據仍應為同一事實之認定
    ），皆難謂係具體理由，俾與第二審上訴制度旨在請求第二
    審法院撤銷、變更第一審不當或違法之判決，以實現個案救
    濟之立法目的相契合，並節制濫行上訴（最高法院九十七年
    度台上字第八九二號判決參照）。是以上訴人之上訴書狀或
    補提之上訴理由書，雖有敘述上訴理由，惟並未具體敘述第
    一審判決有上述違法、不當情形，即與未敘述具體理由無異
    ，其所為上訴，即不符合上訴之法定要件。
二、經查：原判決依上訴人即被告甲○○於原審之自白（詳原審
    卷第四四頁至第四四頁背面稱：「（問：請被告陳述關於本
    件之答辯要旨。）我在六月九日晚上五點多，於臺北縣板橋
    市○○○路一六一巷二十四號一樓施用安非他命、海洛因，
    海洛因我是摻入香煙中吸食，安非他命我是用吸食器吸食的
    ，然後這次被警察查獲之後，我交保出來，我去三重仁愛街
    網咖朋友那邊拿回我的包包，而包包內有放一包我的海洛因
    ，這包是我之前買的施用後剩下來的．．．．六月二十九日
    為警查獲這次我有施用，也是當天晚上七點多施用的，這次
    我是在三重市○○路網咖內施用的，海洛因我是用吸食的方
    式放在香煙內施用，為警查扣的香煙也就是我抽剩下的，．
    ．．但是應該是二十九日為警查獲那次之前，我是在二十九
    日晚上六點多先在三重龍門路朋友家，我有先用安非他命，
    然後再去龍門路網咖施用海洛因。」等語、同卷第六七頁稱
    ：「檢察官答：起訴犯罪事實因犯罪事實（一）、（二）部
    分之安非他命施用時間及犯罪事實（三）、（四）海洛因施
    用時間互相包含重疊，所以更正犯罪事實（二）施用安非他
    命部分減縮刪除，犯罪事實（四）施用海洛因部分也減縮刪
    除。（問：對於檢察官減縮後的犯罪事實有何意見？）沒有
    意見。（問：對檢察官減縮之犯罪事實有何意見？告以要旨
    ）我承認有檢察官的起訴的犯罪事實。」等語、同卷第六九
    頁背面稱：「（問：對於檢察官起訴之犯罪事實，有無意見
    ？）承認檢察官所起訴之犯罪事實。」等語），因而以被告
    所犯並非死刑、無期徒刑或最輕本刑為三年以上有期徒刑之
    罪，且就被訴事實為有罪之陳述，經告告知簡式審判程式之
    旨，並聽取公訴人、被告之意見後，裁定由受命法官獨任進
    行簡式審判程式，並依被告甲○○於原審之自白，並有被告
    甲○○所有之海洛因三包（合計淨重一點四二公克）、甲基
    安非他命二包（合計驗餘淨重零點六六五九公克）、含海洛
    因殘渣（量微無法秤重）之夾鏈袋一個、含甲基安非他命殘
    渣（量微無法秤重）之夾鏈袋一個、含甲基安非他命殘渣（
    量微無法秤重）之空瓶一個、提撥器二支、酒精燈一個、吸
    食器二個、玻璃球三個、海洛因一包（驗餘淨重零點五一五
    四公克）及含海洛因之香煙一支等物扣案可資佐證，且前開
    扣案毒品部分，經分別送鑑定結果，確含有第一級毒品海洛
    因、第二級毒品甲基安非他命成分之事實，亦有法務部調查
    局濫用藥物實驗室九十八年七月十三日調科壹字第０九八二
    三０一九四五０號鑑定書、交通部民用航空局航空醫務中心
    九十八年六月二十二日航藥鑑字第０九八三０六七號、九十
    八年六月二十三日航藥鑑字第０九八三一０一號毒品鑑定書
    各一件在卷可稽，另被告甲○○先後四次為警查獲後，為警
    所採集之尿液，經送臺灣檢驗科技股份有限公司，以ＥＩＡ
    酵素免疫分析法初步檢驗，再以ＧＣ／ＭＳ氣相層析質譜儀
    法確認檢驗結果，均確呈嗎啡、甲基安非他命陽性反應，亦
    有該公司九十八年六月二十三日（報告編號ＵＬ／二００九
    ／六０四一二號）、九十八年六月二十五日（報告編號ＵＬ
    ／二００九／六０四四三號）、九十八年七月十七日（報告
    編號ＵＬ／二００九／七０二０九號）、九十八年七月十六
    日（報告編號ＵＬ／二００九／七０一五一號）濫用藥物尿
    液檢驗報告各一件附卷可稽。再參以海洛因於人體內會代謝
    成嗎啡，因此涉嫌海洛因之施用者係檢驗其尿液中之嗎啡反
    應，被告甲○○亦自承其係施用海洛因，足認被告甲○○自
    白與事實相符。至被告甲○○雖未能明確供述九十八年六月
    十一日下午十八時許為警查獲該次施用第一級毒品海洛因之
    時間、地點，惟海洛因經注射或吸入人體後，約百分之八十
    於二十四小時內自尿中排出，一般而言，尿液中能否驗出嗎
    啡陽性反應與其投與量、投與途徑、採尿時間、個人體質及
    檢測方法之靈敏度有關，國外曾有文獻報導注射六毫克之海
    洛因鹽酸鹽，其代謝物嗎啡之平均可檢出時限約為二十六小
    時，業經行政院衛生署藥物食品檢驗局於八十一年九月八日
    以藥檢壹字第八一一四八八五號函述綦詳，再參諸海洛因係
    由嗎啡經化學合成之半人工合成品，其毒性倍於嗎啡，其施
    打或吸食後經人體代謝作用而分解成毒性較低之嗎啡，而於
    尿液中被檢測出，故吸食或施打海洛因或嗎啡在尿液中均以
    嗎啡形態被檢測出，經行政院衛生署藥物食品檢驗局上揭函
    文敘明，復觀以目前一般常見施用之毒品皆係海洛因，甚少
    或甚至未見有施用鴉片或嗎啡者，是該次被告甲○○於九十
    八年六月十一日晚間二十時許為警所採之尿液既呈嗎啡陽性
    反應，且前揭尿液檢測除以酵素免疫分析法（ＥＩＡ）初步
    檢驗外，並以氣相層析質譜儀（ＧＣ／ＭＳ）分析法檢驗確
    認，應可排除偽陽性反應之可能。再者，經原審法院將被告
    甲○○九十八年六月九日為警查獲時所採集尿液之鑑定結果
    ，與被告甲○○於九十八年六月十一日為警查獲後採集之尿
    液鑑定結果，送請法務部法醫研究所鑑定，結果認不排除被
    告甲○○於九十八年六月九日為警查獲採尿後至九十八年六
    月十一日為警查獲採尿前之期間內，有再次施用海洛因，復
    有法務部法醫研究所九十八年九月三十日法醫毒字第０九八
    ０００四八四八號函在卷可稽，足徵被告甲○○於九十八年
    六月九日為警查獲後，確另又於九十八年六月十一日晚上二
    十時許為警採尿前回溯二十六小時內之某時點（惟應排除其
    於同日下午十八時許為警查獲後至同日晚間二十時許採尿時
    ，人身自由受拘束無從施用毒品之期間），有施用第一級毒
    品海洛因之犯行。從而，本件事證明確，被告甲○○各次施
    用第一級毒品、第二級毒品犯行堪以認定。核被告甲○○所
    為，係犯毒品危害防制條例第十條第一項之施用第一級毒品
    罪、同條例第十條第二項之施用第二級毒品罪。被告甲○○
    施用第一級毒品海洛因前後持有海洛因、施用第二級毒品甲
    基安非他命前後持有甲基安非他命之行為，為其施用之高度
    行為所吸收，均不另論罪。被告所犯三次施用第一級毒品罪
    、二次施用第二級毒品罪，犯意各別，行為互殊，應予分論
    併罰，並以公訴意旨認被告甲○○所犯上開三次施用第一級
    毒品罪、二次施用第二級毒品罪，分別係接續犯，尚有未洽
    。又被告甲○○前於八十一年間，因違反肅清煙毒條例等案
    件，經臺灣臺北地方法院以八十一年度訴字第二二五五號判
    決判處應執行有期徒刑三年七月確定，於八十三年九月十七
    日假釋出監後，經裁定撤銷假釋，應執行殘刑一年六月十六
    日；又於八十六年間，因違反麻醉藥品管理條例案件，經臺
    灣板橋地方法院以八十五年度易字第二四四二號判決判處有
    期徒刑一年確定，又因違反槍砲彈藥刀械管制條例案件，經
    臺灣臺北地方法院以八十六年度訴字第一五五二號判決判處
    有期徒刑八月，並經本院以八十七年度上訴字第一二九五號
    判決駁回上訴確定，並與上開違反麻醉藥品管理條例案件，
    經本院以八十七年度聲字第一二一八號裁定應執行有期徒刑
    一年六月確定；再於八十七年間，因違反麻醉藥品管理條例
    等案件，經臺灣板橋地方法院以八十六年度訴字第二八四三
    號判決判處應執行有期徒刑一年八月確定；又因違反槍砲彈
    藥刀械管制案件，經臺灣板橋地方法院以八十七年度訴更字
    第七號判決判處有期徒刑二年六月，並經本院以八十八年度
    上訴字第一五三五號判決駁回上訴確定；另因妨害兵役治罪
    條例案件，經臺灣雲林地方法院判處有期徒刑三月確定。其
    上開殘刑及有期徒刑之宣告接續執行，並於九十年七月三日
    縮刑假釋出監，後又經裁定撤銷假釋，應執行殘刑三年三月
    二十九日，於九十六年二月十二日縮刑期滿執行完畢等情，
    有被告甲○○臺灣板橋方法院檢察署刑案資料查註紀錄表及
    臺灣高等法院被告全國前案紀錄表各一份在卷可稽，被告甲
    ○○前曾受有期徒刑執行完畢後，五年內故意再犯本件最重
    本刑有期徒刑以上之罪，均為累犯，均應依刑法第四十七條
    第一項之規定加重其刑。並審酌被告甲○○犯罪前因施用毒
    品犯行，經觀察、勒戒及強制戒治後，仍再犯本件犯行，惡
    性非輕，及其施用毒品之動機、手段、施用毒品戕害一己健
    康，施用次數及其智識程度、生活狀況，暨犯後坦承犯行之
    態度等一切情狀，分別就施用第一級毒品犯行部分，各量處
    有期徒刑八月、施用第二級毒品犯行部分，各量處有期徒刑
    五月，並定其應執行之刑為有期徒刑二年二月，均已詳敘其
    所憑證據、認定理由及量刑依據。從形式上觀察，原判決已
    敘明審酌刑法第五十七條所列事項之理由，並無認定事實錯
    誤、量刑瑕疵或違背法令之情形。
三、本件被告甲○○不服原判決，提起上訴，上訴理由略以：「
    被告甲○○九十八年六月九日被警採尿呈嗎啡陽性反應、九
    十八年六月十一日被警採尿亦呈嗎啡陽性反應，因時間太近
    ，所以毒素未能排除，但地院法官說只要全部承認就可一起
    合併判決，但被告甲○○收到判決書才發現是一罪一判。被
    告甲○○為決心戒除毒品之殘害，配合政府所推動之毒品減
    害計畫美沙冬替代療法，其成效良好，亦可證明被告甲○○
    誠心悔悟，請給予使用毒品的人一次改過自新的機會，或讓
    被告甲○○服社會勞動以折抵刑期，因母親近期才出院身體
    不好，請法官能考量被告甲○○家庭生活，讓被告甲○○有
    一次改過自新的機會。」等語。然查：
（一）按海洛因經注射或吸入人體後，約百分之八十於二十四小
      時內自尿中排出，一般而言，尿液中能否驗出嗎啡陽性反
      應，與其投與量、投與途徑、採尿時間、個人體質及檢測
      方法之靈敏度有關，國外曾有文獻報導注射六毫克之海洛
      因鹽酸鹽，其代謝物嗎啡之平均可檢出時限約為二十六小
      時，業經行政院衛生署藥物食品檢驗局於八十一年九月八
      日以藥檢壹字第八一一四八八五號函述綦詳；又目前尿液
      檢體之毒品反應鑑驗方法，以氣相層析質譜儀分析法最為
      精確，該法係在良好的操作條件下，以氣相層析質譜儀作
      藥物及其代謝物之定性及定量分析，幾乎不會有偽陽性反
      應產生之可能，並據行政院國軍退除役官兵輔導委員會臺
      北榮民總醫院八十三年四月七日（八三）北總內字第０三
      ０五０號函及法務部調查局第六處八十七年九月二十二日
      （八七）發技（一）字第八七０七一四九一號函述綦詳；
      且海洛因係嗎啡經化學合成之半人工合成品，其毒性倍於
      嗎啡，於施打或吸食後，經人體代謝作用而分解成毒性較
      低之嗎啡，並於尿液中被檢測出，故吸食或施打海洛因，
      在尿液中均以嗎啡形態被檢測出。查本件被告甲○○於九
      十八年六月九日晚間二十一時四十分許在臺北縣政府警察
      局海山分局採集尿液送ＳＧＳ台灣檢驗科技股份有限公司
      以酵素免疫分析法初步檢驗及氣相層析質譜儀法確認檢驗
      ，結果發現呈嗎啡類陽性反應等情，已詳如前述，並有臺
      北縣政府警察局海山分局毒品案件尿液檢驗檢體編號及姓
      名對照表（詳臺灣板橋地方法院檢察署九十八年度毒偵字
      第四二三二號卷第三十頁）及ＳＧＳ台灣檢驗科技股份有
      限公司濫用藥物尿液檢驗報告（詳臺灣板橋地方法院檢察
      署九十八年度毒偵字第四二三二號卷第六八頁）附卷可稽
      ，而於逾二十六小時後之九十八年六月十一日晚間二十時
      許，被告甲○○在臺北縣政府警察局蘆洲分局採集尿液送
      ＳＧＳ台灣檢驗科技股份有限公司以酵素免疫分析法初步
      檢驗及氣相層析質譜儀法確認檢驗，結果亦發現呈嗎啡類
      陽性反應等情，復有臺北縣政府警察局蘆洲分局查獲毒品
      危害防制條例案涉嫌人尿液檢體編號對照表、臺北縣政府
      警察局蘆洲分局勘察採證同意書（詳臺灣板橋地方法院檢
      察署九十八年度毒偵字第四三三０號卷第二十頁、第二一
      頁）及ＳＧＳ台灣檢驗科技股份有限公司濫用藥物尿液檢
      驗報告（詳臺灣板橋地方法院檢察署九十八年度毒偵字第
      四三三０號卷第四十頁）附卷可稽，而前開ＳＧＳ台灣檢
      驗科技股份有限公司係採用精密之氣相層析質譜儀法進行
      確認，已足排除被告甲○○毒品偽陽性反應之可能，顯見
      被告甲○○前後二次採尿既已逾二十六小時，故被告甲○
      ○除於九十八年六月九日下午十七時許有施用第一級毒品
      海洛因外，另於九十八年六月十一日晚間二十時許採尿前
      二十六小時內之某日時（須扣除九十八年六月十一日下午
      十八時許迄同日晚間二十時止留滯於警局之時間），亦有
      施用第一級毒品海洛因之事實，應堪認定，參以被告甲○
      ○亦於原審自白上開犯行，足證被告甲○○上訴所稱：毒
      素未能排除乙節不足採信。
（二）按量刑輕重，係屬事實審法院得依職權自由裁量之事項，
      苟其量刑已以行為人之責任為基礎，並斟酌刑法第五十七
      條各款所列情狀，而未逾越法定刑度或有濫用權限情事，
      即不得任意指為違法（最高法院七十五年台上字第七０三
      三號判例、九十八年度台上字第五００二號判決意旨參照
      ）。本件原判決於量刑時已依刑法第五十七條規定審酌被
      告犯罪時之相關一切情狀稱：「被告犯罪前因施用毒品犯
      行，經觀察、勒戒及強制戒治後，仍再犯本件犯行，惡性
      非輕，及其施用毒品之動機、手段、施用毒品戕害一己健
      康，施用次數及其智識程度、生活狀況，暨犯後坦承犯行
      之態度等一切情狀」，已就量刑刑度詳為審酌並敘明理由
      ，既未逾越法定刑度，亦未濫用自由裁量之權限。再按所
      謂「美沙冬替代療法」，係法務部援引毒品危害防制條例
      第二十四條之規範意旨，擬定毒品減害計畫，對施用毒品
      之被告，委諸檢察官斟酌具體個案情節，以緩起訴附戒癮
      治療手段，代替刑事訴追程序。本件被告甲○○施用毒品
      犯行，既經檢察官提起公訴，當認已無上開毒品減害計畫
      之適用。至上訴意旨請求另以服社會勞役以折抵刑期云云
      ，惟被告甲○○所受有期徒刑之宣告，與刑法第四十一條
      易服社會勞動規定之要件不符，故被告甲○○上訴並未依
      據卷內既有訴訟資料或提出新事證，指摘或表明第一審判
      決有何採證認事、用法或量刑等足以影響判決本旨之不當
      或違法，而構成應予撤銷之具體理由。是其上訴並未以書
      狀敘述具體理由，揆諸上開規定，自屬不合法律上之程式
      ，爰不經言詞辯論，將被告之上訴駁回。
據上論斷，應依刑事訴訟法第三百六十七條前段、第三百七十二
條，判決如主文。
中    華    民    國    98    年    12    月    3     日
                  刑事第十八庭審判長法  官  吳鴻章
                                    法  官  周政達
                                    法  官  曾淑華
以上正本證明與原本無異。
施用一級毒品部分，如不服本判決，應於收受送達後10日內向本
院提出上訴書狀，其未敘述上訴之理由者並得於提起上訴後10日
內向本院補提理由書（均須按他造當事人之人數附繕本）「切勿
逕送上級法院」。
施用二級毒品部分，不得上訴。
                                    書記官  王增華
中    華    民    國    98    年    12    月    7     日


司法院資訊處製作；財團法人民間司法改革基金會備份。
